臺灣宜蘭地方法院刑事判決　　　　　　　　96年度訴字第18號
公　訴　人　臺灣宜蘭地方法院檢察署檢察官
被　　　告　丁○○
選任辯護人　黃豪志律師
被　　　告　乙○○
　　　　　　　　　　（另案於臺灣宜蘭監獄執行中）
指定辯護人　本院公設辯護人　丙○○
上列被告因犯強盜等案件，經檢察官提起公訴（95年度偵字第39
11號、第4055號），本院判決如下：
    主  文
丁○○犯如附表一「罪名」欄所示之罪，均為累犯，各處如附表
一「刑度」欄所示之刑；又共同犯如附表二「罪名」欄所示之罪
，均為累犯，各處如附表二「刑度」欄所示之刑。應執行有期徒
刑伍年捌月。
乙○○共同犯如附表二「罪名」欄所示之罪，均為累犯，各處如
附表二「刑度」欄所示之刑。應執行有期徒刑伍年。
    事  實
一、丁○○前因違反懲治盜匪條例案件，經判處有期徒刑5年確
    定，於民國90年4月30日入監執行，94年3月31日縮短刑期假
    釋出監，於94年9月18日縮刑期滿執行完畢；乙○○前因違
    反毒品危害防制條例案件及槍砲彈藥刀械管制條例案件，經
    判處有期徒刑5月、1年2月，定應執行刑1年6月確定，於92
    年2月4日入監，於95年1月21日縮刑期滿執行完畢。詎均不
    知悔改，丁○○基於意圖為自己不法所有之犯意，先後於附
    表一所示之時間、地點竊取被害人所有之機車，得手後供己
    使用。丁○○又與乙○○共同基於意圖為自己不法所有之犯
    意聯絡，於如附表二所示之時間、地點，由丁○○或乙○○
    騎乘丁○○上開竊得之機車，頭戴由丁○○竊得機車內所取
    得之安全帽，趁如附表二所示之被害人不備之際，搶奪被害
    人之財物，嗣於95年10月23日始為警查獲。
二、案經宜蘭縣警察局羅東分局、宜蘭分局報請臺灣宜蘭地方法
    院檢察署檢察官偵查起訴。
    理  由
一、上開事實，業據被告丁○○、乙○○於警訊、偵查及本院審
    理時坦承不諱，核與被害人柯明德、陳鳳秋、林雪霞、甲○○、陳盈婷、吳婉萍、卓筱鈞、楊長庚、李文君分於警詢及
    偵查中指述之情節相符，並經證人張聰達、謝惠如、劉秋生
    、林寬梁證述屬實，且有車輛竊盜資料個別查詢報表、贓物
    認領保管單、羅東聖母醫院診斷證明書、搜索扣押筆錄、現
    場勘查照片15張、監視錄影帶翻拍照片4張、通聯調閱查詢
    單、統一發票15張附卷可稽，核均與被告二人前開任意性自
    白之事實相符，自堪信為真實。至被害人甲○○雖指稱係遭
    被告強行推倒致使其不能抗拒而強取其財物云云，然查，被
    害人甲○○前於偵查中證稱：有二個人戴全罩式的安全帽，
    一黑一白，突然靠過來，坐在後座的男子把我推到水溝裡，
    駕駛機車的男子下手搶我放在機車腳踏板上的皮包等語（見
    95年度偵字第3911號卷第53頁），於本院審理時則證稱：我
    被搶，當時他把我的車子推到水溝裡面，然後我的皮包被拉
    走……搶我的人都是戴暗色的安全帽，不是黑色就是藍色的
    ，我認得乙○○的動作是拉我皮包的人，丁○○推我身上，
    我記得是推我左手上臂，我快要倒的時候，乙○○拉我皮包
    ……我記得是丁○○騎車，乙○○坐後面等語（見本院卷第
    76-82頁），核被害人甲○○先後於偵查及本院審理時對於
    被告二人頭戴安全帽之顏色、被告係推機車或推被害人甲○○之手臂及被告二人何人推被害人甲○○何人拉扯皮包等情
    ，所述前後均不一致，其指述已顯有瑕疵，尚難遽採為被告
    有強盜犯行之不利認定。綜上，本件事證明確，被告犯如附
    表所示之犯行堪以認定，應依法論科。
二、核被告丁○○所為，係犯如附表一、二所犯法條及罪名欄所
    示之罪，核被告乙○○所為，係犯如附表二所犯法條及罪名
    欄所示之罪。公訴意旨雖認被告二人為附表二編號4所示之
    犯行，係犯刑法第328條第1項之強盜罪嫌，惟如上所述，被
    害人甲○○之指述既有瑕疵，自不能依此即為被告二人有強
    盜犯行之認定，況被告二人否認其等主觀上有強盜之犯意，
    而係因搶奪被害人甲○○皮包之際始不慎撞倒被害人甲○○
    之機車，則核其所為係趁被害人甲○○不及抗拒之際而為搶
    奪之犯行，自與刑法第328條第1項強盜罪使被害人不能抗拒
    之構成要件有間，尚難逕以強盜罪之罪責相繩，惟其起訴之
    基礎事實同一，本院自得依刑事訴訟法第300條之規定，就
    附表二編號4所示之犯行，變更法條為刑法第325條第1項之
    搶奪罪論處。又被告丁○○與乙○○就附表二所示之犯行，
    有犯意聯絡及行為分擔，皆為共同正犯。被告丁○○所犯如
    附表一、二所示之罪及被告乙○○所犯如附表二所示之罪，
    犯意個別，行為互殊，應分論併罰。查被告丁○○前因違反
    懲治盜匪條例案件，經判處有期徒刑5年確定，於90年4 月
    30日入監執行，94年3月31日縮短刑期假釋出監，於94年9月
    18日縮刑期滿執行完畢；被告乙○○前因違反毒品危害防制
    條例案件及槍砲彈藥刀械管制條例案件，經判處有期徒刑5
    月、1年2月，定應執行刑1年6月確定，於92年2月4日入監，
    於95年1月21日縮刑期滿執行完畢，有卷附臺灣高等法院被
    告全國前案紀錄表可按，被告二人於刑之執行完畢後5年內
    ，故意再犯本件法定本刑為有期徒刑以上之罪，均為累犯，
    依法加重其刑。爰審酌被告二人不思以正途賺取金錢，竟屢
    以竊盜或搶奪之方式侵害他人之財產法益，且均於前案執行
    完畢出監後不久即為本件犯行，而其前後多次搶奪犯行，均
    係搶奪獨行女子之財物，對於社會治安所生危害甚為嚴重，
    及其犯罪動機、目的、手段、犯罪後尚知坦承犯行態度良好
    等一切情狀，分別量處如主文所示之刑，並定其應執行刑。
    至被告二人於搶奪時使用之安全帽2頂，被告二人否認為其
    所有，亦無其他證據證明該安全帽確為被告所有之物，亦非
    違禁物，爰不為沒收之諭知。
據上論斷，應依刑事訴訟法第299條第1項前段、第300條，刑法
第28條、第320條第1項、第325條第1項、第47條第1項、第51條
第5款，判決如主文。
本案經檢察官賴慶祥到庭執行職務
中　　華　　民　　國　　96　　年　　2　　月　　16　　日
                  刑事第二庭審判長法  官  黃永勝
　                                法  官  楊坤樵
                                  法  官  鄭貽馨
以上正本證明與原本無異。
如不服本判決應於收受本判決後10日內向本院提出上訴書狀，其
未敘述上訴理由者，並得於提起上訴後10日內向本院補提理由書
狀(均須按他造當事人之人數附繕本)「切勿逕送上級法院」。
                                  書記官  林嘉萍
中　　華　　民　　國　　96　　年　　2 　　月　　16　　日
附錄本案論罪科刑法條全文:
中華民國刑法第28條
（共同正犯）
二人以上共同實行犯罪之行為者，皆為正犯。
中華民國刑法第320條第1項
（普通竊盜罪、竊佔罪）
意圖為自己或第三人不法之所有，而竊取他人之動產者，為竊盜
罪，處 5 年以下有期徒刑、拘役或 5 百元以下罰金。
中華民國刑法第325條第1項
（普通搶奪罪）
意圖為自己或第三人不法之所有，而搶奪他人之動產者，處 6 月
以上 5 年以下有期徒刑。
附表一
┌───┬────┬─────┬──────────┬───┬───┬──┐
│編號  │時間    │地點      │竊盜方法及所竊得財物│所犯法│罪名  │刑度│
│      │        │          │                    │條    │      │    │
│      │        │          │                    │      │      │    │
├───┼────┼─────┼──────────┼───┼───┼──┤
│一    │95年10月│宜蘭縣羅東│見藍佩君承租使用之  │刑法第│竊盜  │有期│
│      │11日下午│鎮博愛醫院│F56-157號機車（為實 │320條 │      │徒刑│
│      │5時許   │後門巷子內│在機車行楊長庚所有）│第1項 │      │伍月│
│      │        │（起訴書誤│停放於該處未取下鑰匙│      │      │    │
│      │        │載為博愛醫│，徒手竊取之        │      │      │    │
│      │        │院前）    │                    │      │      │    │
├───┼────┼─────┼──────────┼───┼───┼──┤
│二    │95年10月│宜蘭縣羅東│見柯明德所有之車牌號│刑法第│竊盜  │有期│
│      │16日凌晨│鎮○○路  │碼GRH-958號機車停放 │320條 │      │徒刑│
│      │3時25分 │101號前   │於該處，徒手竊取之  │第1項 │      │伍月│
│      │許      │          │                    │      │      │    │
│      │        │          │                    │      │      │    │
└───┴────┴─────┴──────────┴───┴───┴──┘
附表二
┌───┬────┬─────┬──────────┬───┬───┬──┐
│編號  │時間    │地點      │搶奪方法及所搶得財物│所犯法│罪名  │刑度│
│      │        │          │                    │條    │      │    │
│      │        │          │                    │      │      │    │
├───┼────┼─────┼──────────┼───┼───┼──┤
│一    │95年9月 │宜蘭縣宜蘭│由丁○○駕駛不知情之│刑法第│意圖為│各處│
│      │28日    │市○○○路│賴志豪所有之黑色小客│325條 │自己不│有期│
│      │        │99號前    │車搭載乙○○及陳美麗│第1項 │法之所│徒刑│
│      │        │          │（陳美麗另涉犯贓物罪│      │有，而│捌月│
│      │        │          │嫌部分由檢察官另行偵│      │搶奪他│    │
│      │        │          │辦），行經上開路段時│      │人之動│    │
│      │        │          │，丁○○及乙○○下車│      │產    │    │
│      │        │          │，趁李文君停車開門之│      │      │    │
│      │        │          │際，由丁○○動手搶奪│      │      │    │
│      │        │          │李文君之皮包，內有黑│      │      │    │
│      │        │          │色皮包、小皮包、身分│      │      │    │
│      │        │          │證、金融卡、現金新臺│      │      │    │
│      │        │          │幣（下同）15,000元等│      │      │    │
│      │        │          │物                  │      │      │    │
├───┼────┼─────┼──────────┼───┼───┼──┤
│二    │95年10月│宜蘭縣冬山│見陳鳳秋騎乘機車行經│刑法第│意圖為│各處│
│      │12日上午│鄉○○路  │前開路段，由丁○○騎│325條 │自己不│有期│
│      │7時55分 │288號前   │乘F56-157號機車搭載 │第1項 │法之所│徒刑│
│      │許      │          │乙○○，由乙○○徒手│      │有，而│捌月│
│      │        │          │搶奪陳鳳秋放置於其機│      │搶奪他│    │
│      │        │          │車腳踏板上之皮包1只 │      │人之動│    │
│      │        │          │，內有現金3,000元、 │      │產    │    │
│      │        │          │信用卡、提款卡、身分│      │      │    │
│      │        │          │證、健保卡、駕照等物│      │      │    │
│      │        │          │（起訴書贅載支票）  │      │      │    │
│      │        │          │                    │      │      │    │
├───┼────┼─────┼──────────┼───┼───┼──┤
│三    │95年10月│宜蘭縣羅東│見林雪霞停放機車欲開│刑法第│意圖為│各處│
│      │12日晚間│鎮○○○街│啟住處大門之際，由陳│325條 │自己不│有期│
│      │9時許   │100號前   │延宗騎乘F56-157號機 │第1項 │法之所│徒刑│
│      │        │          │車搭載丁○○，由劉建│      │有，而│捌月│
│      │        │          │業徒手搶奪林雪霞放置│      │搶奪他│    │
│      │        │          │於其機車腳踏板上之皮│      │人之動│    │
│      │        │          │包一只，內有現金1萬 │      │產    │    │
│      │        │          │元、汽機車行駕照、存│      │      │    │
│      │        │          │款簿等物            │      │      │    │
│      │        │          │                    │      │      │    │
├───┼────┼─────┼──────────┼───┼───┼──┤
│四    │95年10月│宜蘭縣冬山│見甲○○騎乘機車行經│刑法第│意圖為│各處│
│      │16日凌晨│鄉○○路1 │前開路段，由丁○○騎│325條 │自己不│有期│
│      │零時20分│段62巷內  │乘F56-157號機車搭載 │第1項 │法之所│徒刑│
│      │許      │          │乙○○，由乙○○徒手│      │有，而│捌月│
│      │        │          │搶奪甲○○放置於其機│      │搶奪他│    │
│      │        │          │車腳踏板上之皮包，內│      │人之動│    │
│      │        │          │有現金5千元、身分證 │      │產    │    │
│      │        │          │件、行動電話1支、手 │      │      │    │
│      │        │          │錶、耳環、戒指、胸針│      │      │    │
│      │        │          │等物                │      │      │    │
├───┼────┼─────┼──────────┼───┼───┼──┤
│五    │95年10月│宜蘭縣宜蘭│見陳盈婷於前開地點下│刑法第│意圖為│各處│
│      │17日凌晨│市○○路  │車將皮包側背於右肩時│325條 │自己不│有期│
│      │4時20分 │153號前   │，由乙○○騎乘GRH-95│第1項 │法之所│徒刑│
│      │許      │          │8號機車搭載丁○○， │      │有，而│捌月│
│      │        │          │由丁○○徒手搶奪陳盈│      │搶奪他│    │
│      │        │          │婷肩上之皮包，內有身│      │人之動│    │
│      │        │          │分證、健保卡、現金1 │      │產    │    │
│      │        │          │千元、行動電話1支、 │      │      │    │
│      │        │          │提款卡等物          │      │      │    │
├───┼────┼─────┼──────────┼───┼───┼──┤
│六    │95年10月│宜蘭縣宜蘭│見吳婉萍騎乘機車行經│刑法第│意圖為│各處│
│      │20日晚間│市○○路與│前開路口，由丁○○騎│325條 │自己不│有期│
│      │5、6時許│自強路口  │乘GRH-958號機車搭載 │第1項 │法之所│徒刑│
│      │        │          │乙○○，由乙○○徒手│      │有，而│捌月│
│      │        │          │搶奪吳婉萍掛放於機車│      │搶奪他│    │
│      │        │          │上之皮包，內有身分證│      │人之動│    │
│      │        │          │、駕照、行照、健保卡│      │產    │    │
│      │        │          │、現金200元、提款卡 │      │      │    │
│      │        │          │等物                │      │      │    │
│      │        │          │                    │      │      │    │
├───┼────┼─────┼──────────┼───┼───┼──┤
│七    │95年10月│宜蘭縣五結│見李美慶騎乘機車行經│刑法第│意圖為│各處│
│      │20日晚間│鄉○○○路│前開地點，由丁○○騎│325條 │自己不│有期│
│      │7時35分 │10號前    │乘GRH-958號機車搭載 │第1項 │法之所│徒刑│
│      │許      │          │乙○○，由乙○○搶奪│      │有，而│捌月│
│      │        │          │李美慶放置於機車腳踏│      │搶奪他│    │
│      │        │          │板上之皮包，內有現金│      │人之動│    │
│      │        │          │2萬元、喜互惠禮卷、 │      │產    │    │
│      │        │          │身分證、提款卡、印章│      │      │    │
│      │        │          │等物                │      │      │    │
├───┼────┼─────┼──────────┼───┼───┼──┤
│八    │95年10月│宜蘭縣自強│見卓筱鈞獨自行走於上│刑法第│意圖為│各處│
│      │21日晚間│路135號前 │開路段時，由乙○○騎│325條 │自己不│有期│
│      │7時30分 │          │乘GRH-958號機車搭載 │第1項 │法之所│徒刑│
│      │許      │          │丁○○，由丁○○搶奪│      │有，而│捌月│
│      │        │          │卓筱鈞側背於肩上之皮│      │搶奪他│    │
│      │        │          │包，內有現金350元、 │      │人之動│    │
│      │        │          │身分證、駕照、提款卡│      │產    │    │
│      │        │          │、火車票、行動電話1 │      │      │    │
│      │        │          │支等物              │      │      │    │
│      │        │          │                    │      │      │    │
└───┴────┴─────┴──────────┴───┴───┴──┘
